【裁判字號】    96,消上易,6
【裁判日期】    970304
【裁判案由】    損害賠償
【裁判全文】
臺灣高等法院民事判決                 96年度消上易字第6號
上  訴  人    丙○○
被  上訴人    長虹建設股份有限公司
兼法定代理人  甲○○
被  上訴人    丁○○
              乙○○
共      同
訴訟代理人    鍾開榮律師
上列當事人間請求損害賠償事件，上訴人對於中華民國96年7月9
日臺灣臺北地方法院96年度消字第4號第一審判決提起上訴並為
訴之追加，經本院於97年2月19日言詞辯論終結，判決如下：
    主  文
上訴及追加之訴均駁回。
第二審訴訟費用由上訴人負擔。
    事實及理由
一、按當事人於第二審為訴之變更、追加，非經他造同意，不得
    為之，但請求之基礎事實同一者，或擴張、減縮應受判決事
    項之聲明者，不在此限，民事訴訟法第446條第1項、第255
    條第1項第2款、第3款定有明文。經查上訴人在原審係聲明
    求為判決：(一)被上訴人甲○○、丁○○、乙○○應連帶給付
    上訴人新台幣（下同）80萬元，及自起訴狀繕本送達翌日起
    至清償日止，按年息5%計算之利息。(二)甲○○、長虹建設股
    份有限公司（下稱長虹公司）應連帶給付上訴人160萬元，
    及自起訴狀繕本送達翌日起至清償日止，按年息5%計算之利
    息。嗣在本院審理中變更聲明求為判決：(一)長虹公司、丁○
    ○、乙○○應連帶給付上訴人100萬元，及自起訴狀繕本送
    達翌日起至清償日止，按年息5%計算之利息。(二)長虹公司、
    甲○○應連帶給付上訴人100萬元，及自起訴狀繕本送達翌
    日起至清償日止，按年息5%計算之利息（見本院卷第236頁
    ）。核其所為，就第(一)項聲明部分係追加長虹公司並擴張應
    受判決事項之聲明，而其對長虹公司追加請求部分之基礎事
    實核與其起訴時所為請求之基礎事實同一，依前揭規定，應
    予准許。合先敘明。
二、上訴人主張：長虹公司於民國（下同）93年10月間，在台北
    市內湖區○○○路○段296巷65號搭建樣品屋（下稱系爭樣品
    屋），推出「長虹春曉」預售房屋，由於系爭樣品屋寬敞明
    亮、豪華氣派，而長虹公司之銷售人員鮑素珍、李淑芬引導
    參觀時再三強調房屋興建完成後之大小規格與樣品屋完全相
    同，上訴人不疑有他，乃決定購買該預售屋松林區編號A1棟
    第7樓、面積61坪之房屋（下稱系爭房屋），並於93年10月
    23日與長虹公司簽訂房屋及土地買賣契約書（下稱系爭契約
    ），及交付訂金與簽約金共214萬元。嗣上訴人於94年1月4
    日前往丈量系爭樣品屋，發現尺寸有異，經比對結果，系爭
    樣品屋面積較原圖面積多出約6坪（若連同公共設施計算則
    約有9坪），顯見被上訴人係利用消費者視覺上之誤差，及
    樣品屋於實屋落成時早已拆除無可對證之時間差，虛構系爭
    房屋寬敞氣派之假象，以欺矇消費者。又丁○○、乙○○均
    受僱於長虹公司，於預售屋現場分任總經理及經理職務，甲
    ○○則為長虹公司之負責人，彼等三人共同以灌水之系爭樣
    品屋連續詐騙包括上訴人在內之消費者達數百人，自屬對上
    訴人自由權之侵害，爰依侵權行為之法則，請求長虹公司、
    丁○○、乙○○連帶賠償上訴人因此所受之精神上損害100
    萬元（就彼等嗣後以暴力拆除系爭樣品屋湮滅證據，且出言
    恐嚇上訴人之脅迫行為部分另行起訴請求，本件僅就詐欺部
    分而為請求－見原審卷第25頁、本院卷第242頁）。又被上
    訴人共同以灌水之系爭樣品屋詐騙消費者，未依消費者保護
    法第4條規定提供充分正確之資訊予消費者，致上訴人陷於
    錯誤而購買系爭房屋，上訴人自得依消費者保護法第51條、
    公司法第23條、民法第224條、第227條之1等規定，請求長
    虹公司及甲○○連帶給付100萬元等語。原審為上訴人敗訴
    之判決，上訴人不服，提起上訴並為訴之追加，聲明：(一)原
    判決關於駁回上訴人在第一審請求甲○○、丁○○、乙○○
    、長虹公司給付200萬元本息部分廢棄。(二)長虹公司、丁○
    ○、乙○○應連帶給付上訴人100萬元，及自起訴狀繕本送
    達翌日起至清償日止，按年息5%計算之利息。(三)長虹公司、
    甲○○應連帶給付上訴人100萬元，及自起訴狀繕本送達翌
    日起至清償日止，按年息5%計算之利息。(四)如認本件為消費
    訴訟，請依職權宣告假執行；如認本件非消費訴訟，則願供
    擔保請准宣告假執行。
三、被上訴人則以：系爭契約第1條已明白約定「長虹春曉」預
    售房屋廣告或展示內容如與契約有差異時，以契約為準，並
    於第3條明定系爭房屋面積為61坪，而上訴人係執業律師，
    具有法律專業能力，對於契約文義之認知程度當較一般人為
    高，難認上訴人就契約標的有何認識錯誤，而有何受詐欺之
    情事。又「長虹春曉」預售房屋之銷售業務係由伊邦開發股
    份有限公司（下稱伊邦公司）負責，故系爭樣品屋係由伊邦
    公司負責建造，且樣品屋之重點係作為展示建材、廚具及衛
    浴設備之用，而長虹公司自始認知之房地面積計算標準係以
    契約約定之範圍為依據，故未針對系爭樣品屋面積進行測量
    ，亦未於銷售期間利用系爭樣品屋刻意渲染或增列不當之廣
    告文字，更未施用詐術使上訴人陷於錯誤而簽訂系爭契約購
    買系爭房屋，甚而承諾倘上訴人不滿意所購買之系爭房屋，
    願意將所收受之價金加計利息返還，以解除系爭契約，然上
    訴人既不同意解除契約，復提起數起民、刑事訴訟，使被上
    訴人甚感無奈。又丁○○係伊邦公司之負責人，其與乙○○
    均非長虹公司之受僱人，上訴人主張依民法第188條規定，
    請求長虹公司、丁○○、乙○○連帶賠償100萬元，顯屬無
    據等語，資為抗辯。原審為被上訴人勝訴之判決，被上訴人
    對於上訴人之上訴及追加之訴則聲明駁回上訴及追加之訴。
四、經查上訴人主張其於93年10月23日與長虹公司簽訂系爭契約
    ，約定由上訴人以總價2,140萬元向長虹公司購買系爭房屋
    及其坐落土地，上訴人並已繳交訂金及簽約金合計214萬元
    等情，有系爭契約及統一發票可證（見原審卷第38至44頁）
    ，且為被上訴人不爭執，堪信為真實。
五、按因故意或過失，不法侵害他人之權利者，負損害賠償責任
    ；故意以背於善良風俗之方法，加損害於他人者亦同；又數
    人共同不法侵害他人之權利者，連帶負損害賠償責任；又不
    法侵害他人之身體、健康、名譽、自由、信用、隱私、貞操
    ，或不法侵害其他人格法益而情節重大者，被害人雖非財產
    上之損害，亦得請求賠償相當之金額，民法第184條第1項、
    第185條第1項前段、第195條第1項前段分別定有明文。上訴
    人主張被上訴人共同以虛灌坪數之系爭樣品屋詐騙上訴人，
    致上訴人陷於錯誤而簽訂系爭契約，侵害上訴人之自由權等
    語，惟為被上訴人所否認，並以前詞置辯。經查：
  (一)按消費者保護法第22條係規定：「企業經營者應確保廣告內
    容之真實，其對於消費者所負之義務不得低於廣告內容」，
    並未明定「廣告為要約」或「廣告必為契約內容之一部」，
    故消費者如信賴廣告內容，依企業經營者提供之廣告訊息與
    之洽談而簽訂契約，於契約中雖未就廣告內容再為約定，企
    業經營者所應負之契約責任，仍及於該廣告內容，該廣告固
    應視為契約之一部。惟簽訂契約時倘雙方已就廣告內容另為
    斟酌、約定，或企業經營者並未再據原屬「要約引誘」之廣
    告為訂約之說明、洽談，使之成為具體之「要約」，縱其廣
    告之內容不實，應受消費者保護法或公平交易法之規範，自
    難逕謂該廣告為要約或已當然成為契約之一部（最高法院92
    年台上字第2694號判決意旨參照）。
  (二)查系爭契約於第1條關於「契約效力」已明白約定：「本預
    售屋廣告文宣僅供參考之用。建材設備表及房屋平面圖均以
    契約約定為準。買賣雙方均完全充分瞭解有關本約買賣之權
    利義務，並同意完全按本約及本約所有之附件所載為準，不
    受其他任何口頭陳述或參考之說明、圖片、資料或有關展示
    空間、擺設佈置等影響，有關本建物之廣告或展示內容若有
    抄謄錯誤或與本約差異時，仍應以本契約所定為準」（見原
    審卷第38頁）；又於第2條關於「房地標示」部分，亦就「
    房屋面積」載明：「共計61坪，包含主建物面積37.51坪，
    附屬建物面積（如陽台、雨遮等）5.2坪，機房0.94坪，共
    用部分面積17.35坪」（見原審卷第39頁）。顯見系爭契約
    除就系爭房屋之面積約定為61坪外，並明定其包含之範圍及
    計算方式，另約明有關預售屋廣告文宣僅供參考之用，如銷
    售人員所為之口頭陳述、說明或展示空間、擺設佈置等內容
    與契約約定有所差異時，均應以契約約內容為準。而上訴人
    係執業律師，具有法律專業能力，就上開契約約定內容之認
    知程度自較一般消費者為高，依其情形，實難認其就系爭契
    約所定買賣標的有何認識錯誤，而足據以認定其有何受被上
    訴人詐欺之情事。
  (三)上訴人雖主張其係於簽訂系爭契約後，於93年底至94年初與
    朋友看房屋，發現其他58坪之房屋較系爭樣品屋小很多，而
    於94年1月4日至現場丈量系爭樣品屋，始知受騙等語（見原
    審卷第232頁反面）。惟查上訴人自認其於參觀「長虹春曉
    」預售房屋前，原已決意購買附近由雅樸建設股有份有限公
    司所推出之「雅樸春秋」預售房屋（面積58坪），然因該屋
    主臥室太小而須打通另一房間，致僅餘3房，故轉而購買系
    爭房屋等情（見原審卷第5頁，本院卷第240頁反面），則上
    訴人既於購買系爭房屋前已先行參觀其他58坪之預售房屋，
    而其所購買之系爭房屋為61坪，相差僅3坪，是上訴人縱不
    具空間設計或建築之專業，照理仍可據以推算61坪房屋之空
    間大小，而得知悉系爭樣品屋之面積是否與系爭契約所定房
    屋面積有所差異，是其主張係事後參觀其他58坪之房屋始發
    覺系爭樣品屋之尺寸有差異云云，已難信為真實。況系爭契
    約已明定買賣雙方不受所展示樣品屋之空間、擺設佈置等內
    容之拘束，是縱系爭樣品屋之實際面積較61坪為大，仍難據
    以認定被上訴人係以系爭樣品屋詐騙上訴人，使其簽訂系爭
    契約。復經參諸上訴人前以甲○○、丁○○、乙○○以不實
    坪數之系爭樣品屋為廣告，向上訴人佯稱興建完成之房屋與
    樣品屋完全相同，致上訴人陷於錯誤而簽訂系爭契約，涉犯
    詐欺罪嫌為由，而向台灣士林地方法院檢察署（下稱士林地
    檢署）提起刑事告訴，經士林地檢署檢察官為不起訴處分，
    上訴人不服，聲請再議，復經台灣高等法院檢察署（下稱高
    檢署）為駁回再議之處分，上訴人聲請交付審判，亦經台灣
    士林地方法院（士林地院）裁定駁回等情，亦有士林地檢署
    檢察官94年度偵字第2962號不起訴處分書、高檢署95年度上
    聲議字第1029號處分書及士林地院95年度聲判字第15號裁定
    可稽（見原審卷第67至72、144至頁）；且上訴人在原審亦
    陳稱以系爭契約所定總價購買61坪之系爭房屋及所坐落土地
    係屬合理等語（見原審卷第233頁），是上訴人主張被上訴
    人共同以虛灌坪數之系爭樣品屋詐騙上訴人，侵害上訴人之
    自由權，使上訴人陷於錯誤而簽訂系爭契約致受有損害云云
    ，實不足取。從而，上訴人依據侵權行為之法則，請求長虹
    公司、丁○○、乙○○連帶賠償其100萬元非財產上之損害
    ，自屬無據。
六、又按企業經營者對於其提供之商品或服務，應重視消費者之
    健康與安全，並向消費者說明商品或服務之使用方法，維護
    交易之公平，提供消費者充分與正確之資訊，及實施其他必
    要之消費者保護措施，消費者保護法第4條固定有明文。惟
    查系爭契約既已明定有關展示之內容與契約約定有所差異時
    ，均以契約約定為準，則縱長虹公司之銷售人員未提供系爭
    樣品屋之相關資訊予上訴人，亦難憑此即足認定長虹公司就
    系爭房屋之買賣未提供充分正確之資訊予上訴人，致上訴人
    受有損害。又甲○○就本件房屋買賣並無詐欺上訴人之情事
    ，已如前述，是上訴人主張依據消費者保護法第51條及公司
    法第23條之規定，請求長虹公司及甲○○連帶賠償其100萬
    元，尚屬無據。又依系爭契約之約定，有關系爭樣品屋之展
    示內容（含空間、擺設佈置等事項）並不構成契約之一部分
    ，是縱系爭樣品屋之實際面積與系爭契約所定房屋面積不符
    ，長虹公司亦不因此而對上訴人負有債務不履行之責任，故
    上訴人依據民法第224條、第227條之1之規定，請求長虹公
    司及甲○○連帶賠償100萬元，亦屬無據。
七、綜上所述，上訴人請求長虹公司、丁○○、乙○○連帶給付
    100萬元，另請求長虹公司、甲○○連帶給付100萬元，並加
    付法定遲延利息，均為無理由；至其假執行之聲請亦因失所
    附麗，不應准許。從而，原審所為上訴人敗訴之判決，核無
    違誤，上訴意旨指摘原判決此部分為不當，求予廢棄改判，
    並為訴之追加，均為無理由，應予駁回。
八、至兩造其餘之攻擊或防禦方法及未經援用或進行調查之證據
    ，經本院斟酌後，認為均不足以影響本判決之結果，自無予
    以調查或逐一詳予論駁之必要。附此敘明。
九、據上論結，本件上訴及追加之訴均為無理由，依民事訴訟法
    第449條第1項、第78條，判決如主文。
中    華    民    國    97    年    3     月    4     日
                    民事第四庭
                        審判長法  官  張劍男
                              法  官  陳昆煇
                              法  官  彭昭芬
正本係照原本作成。
如不服本判決，應於收受送達後20日內向本院提出上訴書狀，其
未表明上訴理由者，應於提出上訴後20日內向本院補提理由書狀
（均須按他造當事人之人數附繕本）上訴時應提出委任律師或具
有律師資格之人之委任狀；委任有律師資格者，另應附具律師資
格證書及釋明委任人與受任人有民事訴訟法第466條之1第1項但
書或第2項（詳附註）所定關係之釋明文書影本。
中    華    民    國    97    年    3     月    4     日
                              書記官  丁華平
附註：
民事訴訟法第466條之1（第1項、第2項）：
對於第二審判決上訴，上訴人應委任律師為訴訟代理人。但上訴
人或其他法定代理人具有律師資格者，不在此限。
上訴人之配偶、三親等內之血親、二親等內之姻親，或上訴人為
法人、中央或地方機關時，其所屬專任人員具有律師資格並經法
院認為適當者，亦得為第三審訴訟代理人。


司法院資訊處製作；財團法人民間司法改革基金會備份。
